臺灣苗栗地方法院交通事件裁定　94年度交聲字第56號
　　原處分機關　交通部公路總局新竹區監理所苗栗監理站
　　異　議　人
　　即受處分人　甲○○
上列受處分人因違反道路交通管理處罰條例案件，對於交通部公
路總局新竹區監理所苗栗監理站於民國94年5 月5 日以竹監苗字
第裁54－F00000000 號所為之處分（原舉發案號：苗栗縣警察局
竹南分局94年4 月4 日苗縣警交字第F00000000 號），聲明異議
，本院裁定如下：
    主  文
原處分撤銷。
甲○○不罰。
    理  由
一、本院於94年10月24日以異議人另涉及刑法第276 條第2 項業
    務過失致死罪嫌疑，案經台灣苗栗地方法院檢察署檢察官提
    起公訴，繫屬本院94年度交訴字第22號案件審理，有94年度
    偵字第1451號起訴書及本院查詢紀錄表可稽，而其是否涉及
    刑法第185 條之4 條肇事逃逸罪嫌，與上開案件為牽連犯關
    係，爰依道路交通案件處理辦法第17條第2 項規定，將本件
    交通聲明異議案件在前開刑事訴訟終結前，停止其程序，因
    上開刑事案件，本院業於94年11月9 日判決在案，有上開判
    決在卷足憑，因此本件已無停止程序之必要，合先敘明。
二、原處分機關以：異議人即受處分人甲○○駕駛車牌號碼RV－
    281 號自用大貨車，於民國94年2 月27日上午11時50分許，
    行經苗栗縣後龍鎮豐富里53-10 號前即台13甲線，因「肇事
    致人死亡逃逸」之違規事實，為苗栗縣警察局警察局竹南分
    局填製苗縣警交字第F00000000 號違反道路交通管理事件通
    知單舉發，由原處分機關，依道路交通管理處罰條例第62條
    第1 項規定，裁處吊銷駕駛執照，終身禁考。
三、聲明異議意旨略以：異議人於94年2 月27日駕駛車號RV-281
    號大貨車行經苗13甲線路段時，致對向駕駛往生。然於當時
    行車情況下，任誰也難以察覺肇事之情形。而於事發後1 個
    月，警方方才要異議人至分局補簽紅單（即舉發違反道路交
    通管理事件通知單，該通知單上之違規事實欄所載為駕車肇
    事致人死亡逃逸），雖異議人向警方表明係於不知肇事的情
    況下逃逸，然警方說：不管你知不知道，事實就是有肇事逃
    逸的經過，必須簽字領紅單，不是你說了就算，這是警方之
    業務程序，早就簽上去給檢察官偵查等情，異議人也相信警
    方之說法，而在該紅單上簽名。警方指異議人有聽到撞擊聲
    ，但未回頭查證，針對此點，異議人回家後越想越不對，明
    明我就完全不知道肇事，為什麼要我簽肇事逃逸？第2 天異
    議人問別人，都說不能這樣寫，就不是肇事逃逸，為什麼要
    簽？說異議人是全天下最笨的人、異議人跳到黃河也洗不清
    、精神是不是有問題。異議人越想愈自責，猶如啞巴吃黃蓮
     ， 有苦說不出，為什麼簽完紅單，警方就直接送到監理所
    裁決，卻要異議人一直申訴。實際情形是異議人僅聽到「ㄅ
    ㄥˋ」一聲，較像輪胎爆胎聲，異議人並不知道該聲音出自
    何方，然異議人觀察其後視鏡及周圍車身與其他車的間隔距
    離也都很遠，同時其他車輛也都正常行走著，並無異狀，因
    此異議人並不認為上開聲音與異議人有關。異議人於被害人
    出殯之20天中，即前往被害人家中12天，每天從早上10點多
    到下午5 點多才離開，且異議人已獲得被害人家屬之諒解，
    同時亦以510 萬元與被害人之家屬達成民事和解，異議人於
    事發當時未喝酒、未遭通緝，且非肇事逃逸等語。
四、按汽車駕駛人，駕駛汽車肇事致人受傷或死亡，應即採取救
    護或其他必要措施，並向警察機關報告，不得駛離；違者吊
    扣其駕照3 個月至6 個月；逃逸者吊銷駕駛執照，道路交通
    管理處罰條例第62條第1 項有明文規定。次按行為非出於故
    意或過失者，不罰。過失行為之處罰，以有特別規定者為限
    ，刑法第12條定有明文。故第185 條之4 駕駛動力交通工具
    肇事，致人死傷而逃逸罪，行為人之駕車肇事致人死傷雖非
    出於故意，但仍須知悉肇事致人死傷之事實，猶予逃逸，始
    足當之。若行為人不知其已肇事並致人死傷，縱然逃逸，亦
    與本罪之構成要件不合，此有最高法院91年台上字第1124號
    判決可資參照。
五、經查，異議人甲○○於偵查中供述：駕駛上開自用大貨車，
    於94年2 月27日上午11時50分許，行經苗栗縣後龍鎮豐富里
    53-10 號前有聽到異音，過完路口紅綠燈後，才發現在車左
    後方有一根鐵條拖行並摩擦地板，就靠邊停車，與哥哥黃欽
    華下車將該脫落之鐵條拆下，並置於車斗裡面，就開車回竹
    南鎮等情，與證人即異議人之兄黃欽華於警察局證述相同（
    見臺灣苗栗地方法院檢察署94年度相字第112 號偵查卷第6
    頁、第15頁）；且證人即乘坐死者車上之林達正證稱：突然
    聽到碰一聲，一陣玻璃飛散彈到我的左臉，駕駛林柏韋的頭
    即靠在左肩部，沒有親眼目擊車禍之發生，因為瞬間發生，
    無法看到肇事車輛車種、顏色等情相符（同上相卷第21頁）
    ，並經本院依職權調閱前開相驗卷宗查核屬實。據上足認異
    議人辯稱其當時並不知車禍發生，更不知道林柏韋死亡乙節
    ，係與事實無違，應堪採信為真實。此外，復無其他積極事
    證足資證明異議人有於肇事後已知悉有人死亡仍逃逸之故意
    ，則與上開道路交通管理處罰條例第62條第1 項之構成要件
    不合，自不能逕予處罰。再者，異議人前揭涉犯過失致死等
    案件，業經檢察官以異議人僅於聽到肇事撞擊聲及上揭鐵條
    彎曲拖地聲後，雖停車檢查，將彎曲鐵條拾起放置後車斗，
    未發現有異，仍駕車離去。惟經警透過監視器，循線查獲，
    而於94年5 月12日起訴異議人過失致死罪，本院於94年11月
    9 日判處異議人業務過失致死，處有期徒刑8 月，緩刑2 年
    ，有該署94年度偵字第1451號起訴書、本院94年度交訴字第
    22 號 判決1 份在卷可考。是以原處分機關未予詳查，猶依
    道路交通管理處罰條例第62條第1 項規定，裁處吊銷駕駛執
    照，終身禁考，即有未洽。從而，本件異議為有理由，原處
    分應予撤銷，另為受處分人不罰之諭知，以昭審慎。
六、據上論斷，應依道路交通案件處理辦法第20條，裁定如主文
    。
中　　華　　民　　國　　94　　年　　12　　月　　15　　日
                  交通法庭      法　官  張珈禎
以上正本證明與原本無異
如不服本裁定應於送達後5 日內向本院提出抗告狀
                                書記官　黃雅琦
中　　華　　民　　國　　94　　年　　12　　月　　19　　日
